臺灣彰化地方法院民事判決　　　　　　　96年度簡上字第49號
　　上　訴　人　丙○○
　　訴訟代理人　丁○○
　　　　　　　　　　　　之1
　　被　上訴人　甲○○
　　　　　　　　　　　　8號
　　　　　　　　　　　　（現於臺灣嘉義監獄執行中）
　　兼　訴　訟
　　代　理　人　乙○○
　　　　　　　　　　　　8號
上列當事人間請求損害賠償事件，上訴人對於民國96年2 月13日
本院彰化簡易庭第一審判決（95年度彰簡字第722 號）提起上訴
，本院於96年7月4日言詞辯論終結，判決如下：
　  主      文
上訴駁回。
第二審訴訟費用由上訴人負擔。
    事實及理由
一、上訴人主張：
  (一)上訴人之子曾成龍於民國94年12月8 日凌晨4 時35分許，駕
    駛上訴人所有之車號0211-LK 號自小客車（下稱Ａ車），途
    經彰化縣彰化市○○○路、中央路口時，遭被上訴人甲○○
    酒後駕駛被上訴人乙○○所有之車號2076-HR 號自小客車（
    下稱Ｂ車）追撞，致Ａ車受損，被上訴人甲○○於發生撞擊
    後即行逃逸，惟為路人報警緝獲，並業經法院判刑確定。又
    上訴人已為此支付修車費用新臺幣（下同）238,000 元，被
    上訴人甲○○自應負責賠償，而被上訴人乙○○係被上訴人
    甲○○之母，其明知被上訴人甲○○有酒醉駕車之前科紀錄
    ，甚且對被上訴人甲○○當時是否已有喝酒當有所認識之情
    況下，竟仍持縱容態度而將Ｂ車借予被上訴人甲○○駕駛，
    其違反保護他人之法律，對此亦應負連帶賠償之責。
  (二)車禍發生後，上訴人迭次催告被上訴人負修繕而達回復原狀
    之責，惟被上訴人經相當期限催告後，逾期仍不為回復原狀
    ，上訴人始自費送請修復，雖於重修時以新機件換配，但亦
    因非如此換修，無以達其損害前之通常效用，且換配之機件
    已附著於該車輛而為其一部分，不再為有價之個體，故此際
    自不應再有就材料費用予以折舊之理，否則民法第213 條所
    稱「債權人得請求支付回復原狀所必要之費用，以代回復原
    狀」等語即失其應有之意義。故原審就材料費用予以折舊計
    算，自屬有誤。另Ａ車受損害之修復明細，上訴人已檢具汽
    車圖示及名翔汽車修配廠所出具之估價單明細表，其上載有
    工資及零件之分項明細，所有涉及「拆裝」用語者，皆屬工
    資，其他項目記載則為零件之分項明細。
  (三)原審以上訴人未盡舉證之責駁回上訴人就被上訴人乙○○連
    帶賠償之請求，惟查依鈞院函查資料顯示，被上訴人甲○○
    早於89年3 月8 日即同因涉及「酒醉駕駛」犯行，經鈞院以
    89年度彰簡字第139 號判決拘役50日在案，是被上訴人甲○
    ○原即有酒後開車之惡習，當係不爭之事實，此豈是身為其
    母且同居生活之被上訴人乙○○所得推諉不知，故被上訴人
    乙○○當應審慎評估，甚至拒絕借車方屬允當，否則自難脫
    涉有共同侵害之行為，今被上訴人乙○○卻仍縱容出借車輛
    ，則亦需負賠償之責。
二、被上訴人則以下列等語置辯：
  (一)被上訴人甲○○部分：
    本件就上訴人之請求，除原審認定被上訴人甲○○應賠償上
    訴人135,400 元及其利息部分，被上訴人甲○○同意賠償外
    ，其餘逾此部分之請求，被上訴人甲○○不同意給付，被上
    訴人甲○○同意原審判決認定之結果。
  (二)被上訴人乙○○部分：
    Ｂ車雖係登記在被上訴人乙○○名下，然被上訴人乙○○沒
    有在使用，且被上訴人甲○○已成年應自行負責，故被上訴
    人乙○○無需賠償上訴人。
三、本件原審對於上訴人之請求，判決上訴人部分勝訴（即命被
    上訴人甲○○應給付135,400 元，及自95年11月9 日起至清
    償日止，按週年利率百分之五計算之利息），上訴人就敗訴
    部分聲明不服，求為：(一)原判決不利於上訴人之部分廢棄；
    (二)被上訴人甲○○應再給付上訴人102,600 元，及自95年1
    月9 日起至清償日止，按週年利率百分之五計算之利息；(三)
    被上訴人乙○○應與被上訴人甲○○連帶給付上訴人235,40
    0 元，及自95年1 月9 日起至清償日止，按週年利率百分之
    五計算之利息。被上訴人則求為判決駁回上訴。
四、上訴人主張被上訴人甲○○於上開時、地酒後駕駛Ｂ車自後
    追撞Ａ車，致Ａ車受損，上訴人已因此支出修理費用，及被
    上訴人甲○○所涉酒醉駕車、過失傷害等刑事案件部分，業
    經法院判處罪刑確定等事實，已據其提出行車執照、估價單
    、統一發票、檢察官起訴書、歷審刑事判決等影本為證，且
    為被上訴人所不爭，復經本院調取本院95年度交訴字第39號
    公共危險等案件歷審卷宗核閱無誤，此部分主張堪信為真實
    。
五、按因故意或過失不法侵害他人之權利者，負損害賠償責任，
    汽車、機車或其他非依軌道行駛之動力車輛，在使用中加損
    害於他人者，駕駛人應賠償因此所生之損害，不法毀損他人
    之物者，被害人得請求賠償其物因毀損所減少之價額，民法
    第184 條第1 項前段、第191 條之2 前段、第196 條分別規
    定甚明。查被上訴人甲○○於酒後無法安全駕駛之情況下仍
    貿然駕車，致追撞停等紅燈之Ａ車，使Ａ車受損，已如前述
    ，則其對於本件車禍之發生確有過失，其對上訴人所受之損
    害，自應負賠償責任。從而，上訴人依據侵權行為法律關係
    ，請求被上訴人甲○○賠償其損害，自屬於法有據。惟請求
    賠償物被毀損所減少之價額，雖得以修復費為估定標準，但
    以必要者為限，如修理材料以新品換舊品，應予折舊（最高
    法院77年度第9 次民事庭會議決議(一)意旨參照）。其折舊標
    準參照行政院所頒之「固定資產耐用年數表」及「固定資產
    折舊率表」之規定，自用小客車之耐用年數為5 年，依定率
    遞減法，每年折舊千分之三六九。查本件上訴人支出之Ａ車
    修理費用238,000 元，其中零件費用依據上訴人所分列為17
    3,700 元（依據上訴人所稱及估價單上標示「材料」之部分
    ），其餘為工資及烤漆費用，有上開估價單為憑，又Ａ車原
    發照日期係86年12月9 日，亦有上開行車執照影本可參，其
    至本件車禍發生時，業已超過上開耐用年數，依上開折舊率
    計算，其折舊後之餘額原已不足一成，惟因採用定率遞減法
    者，其最後一年之折舊額，加歷年折舊累計額，其總和不得
    超過該資產成本原額之十分之九，故仍以資產成本原額十分
    之一計算，亦即本件折舊額應以其零件費用之十分之九為上
    限。依此方式計算結果，本件扣除折舊額後之必要零件費用
    為17,370元（173,700 ×0.1=17,370），加計工資及烤漆費
    用64,300元，Ａ車之必要修理費用合計原僅為81,670元，惟
    原審判決就零件部分項目之審核採較嚴格之認定方法即僅認
    定其中114,000 元部分屬材料（零件）費用，其結果對上訴
    人並無不利之處，且被上訴人甲○○亦同意按原審判決認定
    之結果給付，則上訴人就此部分上訴顯無上訴利益可言。上
    訴人雖稱：有關零件部分無需折舊云云，與上開決議意旨不
    符，要難採憑。綜上所述，上訴人就被上訴人甲○○部分之
    上訴，並無理由。
六、按當事人主張有利於己之事實者，就其事實有舉證之責任，
    民事訴訟法第277 條前段定有明文。又原告主張權利者，應
　  先由原告負舉證之責，若原告先不能舉證，以證實自己主張
    之事實為真實，則被告就其抗辯事實即令不能舉證，或其所
    舉證據尚有疵累，亦應駁回原告之請求（最高法院17年上字
    第917 號判例意旨參照）。本件上訴人主張被上訴人乙○○
　　亦需負連帶賠償之責云云，為被上訴人乙○○所否認，並以
    前詞置辯，則上訴人自應就被上訴人乙○○確已明知或可得
    而知被上訴人甲○○已有飲酒情形而仍將車輛出借使用之事
    實負舉證責任。惟查上訴人迄今僅以被上訴人甲○○前曾有
    酒醉駕車之前科紀錄、被上訴人二人係母子且同住關係等情
    狀而遽以推測被上訴人乙○○已明知被上訴人甲○○之在外
    情況，並未提出其他積極之證據以實其說，上訴人所為主張
    已難遽信。況被上訴人甲○○是否將酒後駕車，係其在外之
    主觀行為，非被上訴人乙○○得以事前知悉。準此，實難認
    被上訴人乙○○對於本件車禍有何故意或過失，或有何違反
    保護他人法律之情形。是上訴人主張被上訴人乙○○亦應連
    帶賠償云云，顯屬無據。原審判決予以駁回上訴人此部分之
    訴，並無不合。
七、從而，本件上訴人依據侵權行為法律關係請求被上訴人甲○
    ○給付135,400 元，及自起訴狀繕本送達翌日即95年11月9
    日起至清償日止，按週年利率百分之五計算之利息，核屬正
    當，應予准許。至上訴人逾此部分之請求，則為無理由，應
    予駁回。原審就上開不應准許部分，為上訴人敗訴之判決，
    並無違誤，上訴意旨就此部分求予廢棄改判，為無理由，應
    予駁回。
八、本件事證已臻明確，兩造所為之其他主張、陳述並所提之證
    據核與判決結果並無影響，毋庸一一論述，併此敘明。
九、結論：本件上訴為無理由，依民事訴訟法第436 條之1 第3
    項、第449 條第1 項、第78條，判決如主文。
中　　華　　民　　國　　96　　年　　7 　　月　　30　　日
                  民事第二庭    審判長法  官　康弼周
                                      法  官  廖政勝
                                      法  官　陳連發
以上正本係照原本作成。
本件不得上訴。
中　　華　　民　　國　　96　　年　　7 　　月　　30　　日
                                      書記官  彭月美
